臺灣高等法院臺南分院刑事判決　　　　 96年度上訴字第410號
上　訴　人　臺灣臺南地方法院檢察署檢察官
被　　　告　丙○○
上列上訴人因被告違反洗錢防制法等案件，不服臺灣臺南地方法
院九十五年度訴字第三一三號中華民國九十五年十一月二十四日
第一審判決（起訴案號：臺灣臺南地方法院檢察署九十四年度偵
字第一四四五一號），提起上訴，本院判決如下：
    主  文
原判決撤銷。
本件公訴不受理。
    理  由
一、本件原起訴意旨略以：丙○○能預見提供自己帳戶交付予不
    相識之人使用，足供幫助他人或犯罪集團掩飾或隱匿重大犯
    罪所得財物，竟仍不違背其本意，基於幫助恐嚇取財之犯意
    ，於九十年八月間，因無力償還地下錢莊之借款，而將其在
    「台中何厝郵局」所申請帳戶（帳號：00000000000000號）
    之存摺、提款卡、密碼及其印章等物，交付予真實姓名年籍
    不詳之「沈先生」，以供該人士掩飾或隱匿渠等自己或他人
    因重大犯罪所得之財物的帳戶之用。嗣該「沈先生」所組成
    之擄鴿勒贖集團，於九十四年五月二十三日上午九時許，撥
    打電話與甲○○聯絡，並稱：「你的賽鴿被擄走了，需要支
    付贖金，否則就要將賽鴿殺掉」等語，且指示其以轉帳方式
    匯入三０五一元至丙○○所有之上開郵局帳戶內，致使甲○○於同日上午九時四十三分許，在台南縣永康鹽行郵局匯款
    三０五一元進入丙○○之前揭帳戶內，以此幫助該犯罪集團
    掩飾、隱匿犯罪所得，再由該集團人員領走款項，並賴以維
    生。嗣甲○○因不甘受害，遂於九十四年六月一日，持上開
    匯款至王驛棠、丙○○帳戶之匯款單，前往台南市警察局第
    三分局和順派出所報案，始循線查獲上情。因認被告所為係
    犯刑法第三十條、第三百四十六條幫助恐嚇取財及洗錢防制
    法第九條第二項等罪嫌。
二、嗣因公訴人認為：「本件原起訴檢察官原認被告丙○○涉有
    幫助恐嚇取財等罪嫌，無非以被害人甲○○於第一次警詢之
    指述為據。惟查本件實係謝永宗因向不詳年籍沈姓人士借款
    ，於九十四年五月二十三日為清償其中三０五一元之利息，
    而委託乙○○匯款至該沈姓人士指定之被告丙○○上開帳戶
    ，乙○○再叫郭翠英至郵局辦理現金匯款之事實，業據證人
    乙○○、郭翠英及共同被告謝永宗，在警詢、偵查及審理（
    詳台灣台南地方法院九十五年度訴字第三一三號九十五年四
    月十一日準備程序筆錄）時證述明確，並核與證人甲○○於
    第三次警詢及偵查中之證述互核相符。從而被告丙○○固有
    交付上開帳戶給「沈先生」之事實，惟查無證據證明該帳戶
    有作為詐騙、恐嚇犯罪行為工具等情，則此部分應認為被告
    丙○○犯罪嫌疑不足」，發現以不起訴為適當，而於九十五
    年四月十二日原審辯論終結前，依刑事訴訟法第二百六十九
    條第一項之規定，以九十五年度蒞字第二五五四號撤回起訴
    書撤回起訴（見原審卷第二五頁）。依上開撤回起訴書所載
    ，似僅就原起訴被告涉犯之刑法幫助恐嚇取財罪嫌部分撤回
    起訴，而就原起訴書所載被告涉犯之洗錢防制法第九條第二
    項部分，則未予置論。然查洗錢防制法第九條第二項係規定
    「犯第二條第二款之罪者，處七年以下有期徒刑，得併科新
    台幣五百萬元以下罰金。」，而同法第二條第二款所規定之
    洗錢行為係指「掩飾、收受、搬運、寄藏、故買或牙保他人
    因重大犯罪所得財物或財產上利益者。」，至於洗錢防制法
    所謂之「重大犯罪」，則於同法第三條分別予以詳列，其中
    並未列有本件原起訴書所載被告涉犯之刑法第三百四十六條
    恐嚇取財罪。是可知本件原起訴書所指被告涉犯之刑法幫助
    恐嚇取財罪嫌，縱屬成立，因該罪名非屬上開洗錢防制法所
    規定之「重大犯罪」，亦無適用洗錢防治法之餘地。而依洗
    錢防制法第二條第二款之規定，既以行為人涉有「掩飾、收
    受、搬運、寄藏、故買或牙保他人《因重大犯罪》所得財物
    或財產上利益者」，始可能成立洗錢防制法第九條第二項之
    罪。茲原起訴書所指被告涉犯之刑法幫助恐嚇取財罪嫌既經
    公訴人以書面撤回起訴，則原起訴書所載被告涉犯之洗錢防
    制法第九條第二項部分，即不知其所謂「重大犯罪」究竟係
    指涉何項罪名。故應認原起訴書所指被告涉犯之洗錢防制法
    第九條第二項部分，亦經公訴人同時撤回。
三、又本件公訴人於九十五年七月十二日原審審理時，復以言詞
    陳述起訴要旨稱：「丙○○於九十年八月中旬間，因向不詳
    年籍「沈先生」經營之地下錢莊借款且無力清償，竟基於幫
    助重利之犯意，將其在「台中何厝郵局」所申請帳戶（帳號
    ：00000000000000號）之存摺、提款卡、密碼及其印章等物
    ，交付予該「沈先生」，以供其他借款人匯入借款利息或本
    金給「沈先生」之用，幫助「沈先生」乘他人急迫貸以金錢
    而收取與原本顯不相當之重利。嗣於九十四年五月二十三日
    ，因借款人謝永宗透過乙○○之妻郭翠英，匯款三０五一元
    至丙○○上開帳戶，以作為向「沈先生」借款應交付之利息
    ，再由乙○○將該匯款執據透過甲○○欲轉交給謝永宗，甲○○卻持之於九十四年六月一日向台南市警察局第三分局和
    順派出所報案，始循線查獲上情。核被告所為係犯刑法第三
    十條第一項、第三百四十四條幫助重利罪嫌。」云云（見原
    審卷第五五頁），亦未提及原起訴書所載洗錢防制法第九條
    第二項之規定，益證本件公訴人於九十五年四月十二日九十
    五年度蒞字第二五五四號撤回起訴書所撤回者，應包括原起
    訴書所指被告涉犯之刑法幫助恐嚇取財及洗錢防制法第九條
    第二項全部罪名。
四、按刑事訴訟法第二百六十五條規定「於第一審辯論終結前，
    得就與本案相牽連之犯罪或本罪之誣告罪，追加起訴。追加
    起訴，得於審判期日以言詞為之。」。是可知追加起訴故得
    以言詞為之，惟必須於第一審言詞辯論終結前，亦即於原起
    訴之本案訴訟繫屬中，始得以言詞追加起訴。然查，本件公
    訴人於九十五年四月十二日提出九十五年度蒞字第二五五撤
    回起訴書，已將原起訴書所指被告涉犯之刑法幫助恐嚇取財
    及洗錢防制法第九條第二項全部罪名全部撤回起訴，又依刑
    事訴訟法第二百七十條之規定，撤回書視為不起訴處分書，
    關於被告之訴訟繫屬已經消滅，依據上開規定，自不得逕以
    言詞追加起訴，而應依刑事訴訟法第二百六十四條第一項規
    定，向管轄法院提出起訴書提起公訴。是本件起訴程序顯然
    違背規定，依刑事訴訟法第三百零三條第一款之規定，應諭
    知不受理之判決。
五、原審未查明上情，為不受理判決之諭知，仍就實體上審理後
    為被告無罪之諭知，於法自有違誤。檢察官上訴意旨，認被
    告應成立犯罪，指摘原判決不當，雖無理由，惟原判決既屬
    違法，自應由本院將原判決撤銷，並不經言詞辯論，逕為不
    受理判決之諭知。
據上論結，應依刑事訴訟法第三百六十九條第一項前段、第三百
六十四條、第三百零三條第一款、第三百零七條，判決如主文。
中　　華　　民　　國　　96　　年　　6 　　月　　5 　　日
                  刑事第六庭    審判長法　官  蔡崇義
                                      法　官  曾文欣
                                      法　官  杭起鶴
以上正本證明與原本無異。
不得上訴。
　　　　　　　　　　　　　　　　　　　書記官  魏安里
中　　華　　民　　國　　96　　年　　6 　　月　　5 　　日
